【裁判字號】    95,上,469
【裁判日期】    950829
【裁判案由】    損害賠償
【裁判全文】
臺灣高等法院民事判決                   95年度上字第469號
上  訴  人  台灣省農工企業股份有限公司
法定代理人  乙○○
訴訟代理人  邱六郎律師
被上訴人    甲○○
上列當事人間請求損害賠償事件，上訴人對於中華民國95年4月
21日臺灣基隆地方法院94年度訴字第447號第一審判決提起上訴
，本院於95年8月15日言詞辯論終結，判決如下：
    主  文
上訴駁回。
第二審訴訟費用由上訴人負擔。
    事實及理由
一、被上訴人經合法通知，未於言詞辯論期日到場，核無民事訴
    訟法第386條所列各款情形，應依上訴人聲請，由其對被上
    訴人一造辯論而為判決。
二、上訴人起訴主張：上訴人公司之基隆粉料廠於民國86年間經
    董、監事聯席會通過修正「台灣省農工企業股份有限公司基
    隆粉料廠麵粉暨二次加工品直銷要點」，其中第4點規定，
    直銷廠商於新台幣（下同）100萬元內，由本廠視直銷廠商
    狀況，自訂額度免辦抵押擔保，但須覓妥不低於直銷廠商保
    證額度之資本廠商一家，負連帶保證責任，其超過部分應以
    現金給付。原審被告周移明擔任上訴人公司基隆粉料廠廠長
    ，被上訴人甲○○為基隆粉料廠之助理技術師，均受上訴人
    委任負責直銷麵粉之業務，本應注意有上揭規定，竟自87年
    11月起至88年2月間，未依上揭規定要求蔡有崇提供連帶保
    證人為擔保，即陸續銷售麵粉8,108袋予訴外人蔡有崇經營
    之裕成麵包廠，價額合計223萬7,985元，嗣蔡有崇未依契約
    給付上揭貨款，經上訴人聲請台灣台北地方法院核發89年度
    促字第11986號支付命令確定，並聲請強制執行，惟僅受償
    27萬8,260元，尚有195萬9,725元未能獲償，上訴人因該部
    分未能獲償而受有損害。為此依民法第544條規定，請求被
    上訴人與原審被告周移明連帶負損害賠償責任。並聲明：
    (一)原判決為上訴人敗訴部分廢棄。(二)被上訴人應與原審被告
    周移明連帶給付上訴人195萬9,725元，及自95年2月24日起
    至清償日止，按年息百分之五計算之利息。(三)上訴人願供擔
    保請准宣告假執行。（上訴人於原審起訴請求被上訴人與原
    審被告周移明連帶給付195萬9,725元及利息，原審判決周移
    明應給付上訴人195萬9,725元及利息，周移明就其敗訴部分
    未聲明不服，上訴人則上訴請求被上訴人給付195萬9,725元
    及利息）。
三、被上訴人未於言詞辯論期日到場，亦未提出書狀供本院斟酌
    ，故無聲明及事實可資記載。
四、上訴人主張其所屬基隆粉料廠自87年11月起至88年2月間，
    陸續銷售麵粉8,108袋予訴外人蔡有崇經營之裕成麵包廠，
    價額合計223萬7,985元，嗣蔡有崇未依契約給付上揭貨款，
    經上訴人聲請台灣台北地方法院核發89年度促字第11986號
    支付命令確定，並聲請強制執行，僅受償27萬8,260元，尚
    有195萬9,725元未能獲償，業據提出臺灣基隆地方法院債權
    憑證（見台北地方法院94年度訴字第5591號卷第8頁）、強
    制執行聲請狀、台北地方法院執行命令、台北地方法院民事
    執行處書函（見原法院卷第69至72頁）為證，核與上訴人主
    張相符，被告受合法通知，未到場爭執，自堪信此部分主張
    為真實。
五、上訴人復主張原審被告周移明擔任上訴人公司基隆粉料廠廠
    長，被上訴人甲○○為基隆粉料廠之助理技術師，均受上訴
    人委任負責直銷麵粉之業務，二人未依上訴人公司之基隆粉
    料廠於86年間經董、監事聯席會通過修正「台灣省農工企業
    股份有限公司基隆粉料廠麵粉暨二次加工品直銷要點」第4
    點規定，要求訴外人蔡有崇提供連帶保證人為擔保，即陸續
    銷售麵粉8,108袋予訴外人蔡有崇經營之裕成麵包廠，致上
    訴人受有195萬9,725元之損害云云。經查：
  (一)按稱委任者，謂當事人約定，一方委託他方處理事務，他方
    允為處理之契約。民法第528條定有明文。又委任之目的，
    在一定事務之處理。故受任人給付勞務，僅為手段，除當事
    人另有約定外，得在委任人所授權限範圍內，自行裁量決定
    處理一定事務之方法，以完成委任之目的（最高法院77年度
    台上字第2517號、85年度台上字第2727號判決參照）。
  (二)被上訴人甲○○係擔任上訴人基隆粉料廠助理技術師，對於
    其職務事項，應係受主管指揮監督，並無獨立行使裁量之空
    間，上訴人亦自承被上訴人為受僱人員（見本院卷第18頁）
    ，因此與上訴人並非委任關係，應屬僱傭關係至臻明確。上
    訴人雖主張上訴人公司為促銷麵粉，另成立一個促銷小組，
    而委任被上訴人為促銷小組之成員，兩造間為委任關係云云
    。惟上訴人復自承擔任廠長之原審被告周移明方有權利決定
    是否銷售貨物（見原法院卷第41頁），足認被上訴人對於銷
    售麵粉部分並無決定權，僅於僱傭關係中被指派受原審被告
    周移明指揮監督而為麵粉促銷工作而已，揆諸前揭說明，自
    難認兩造間就上訴人公司銷售麵粉業務有委任關係存在。是
    上訴人依民法第544條之規定，請求被上訴人賠償其損害，
    為無理由，應予駁回。
六、綜上所述，上訴人主張其委任被上訴人負責銷售麵粉業務，
    兩造間有委任關係存在，為不足採。從而，上訴人主張被上
    訴人處理委任事務有過失，本於民法第544條之規定請求被
    上訴人與原審被告周移明連帶給付195萬9,725元，及自95年
    2月24日起至清償日止按年息百分之五計算之利息，為無理
    由，不應准許。其假執行之聲請亦失所附麗，應併予駁回。
    原審為上訴人敗訴之判決，及駁回其假執行之聲請，並無不
    合。上訴意旨指摘原判決不當，求予廢棄改判，為無理由，
    應予駁回。
七、本件事證已臻明確，兩造其餘攻擊、防禦方法及未經援用之
    證據，經本院審酌後認對判決結果不生影響，爰不一一論列
    ，附此敘明。
八、據上論結，本件上訴為無理由，依民事訴訟法第385條第1項
    前段、第449條第1項、第78條，判決如主文。
中    華    民    國    95    年    8    月    29    日
                    民事第十三庭
                        審判長法  官  陳昆煇
                              法  官  陳駿璧
                              法  官  李錦美
正本係照原本作成。
如不服本判決，應於收受送達後20日內向本院提出上訴書狀，其
未表明上訴理由者，應於提出上訴後20日內向本院補提理由書狀
（均須按他造當事人之人數附繕本）上訴時應提出委任律師或具
有律師資格之人之委任狀；委任有律師資格者，另應附具律師資
格證書及釋明委任人與受任人有民事訴訟法第466條之1第1項但
書或第2項（詳附註）所定關係之釋明文書影本。
中    華    民    國    95    年    8     月    30    日
                              書記官  明祖全
附註：
民事訴訟法第466條之1（第1項、第2項）：
對於第二審判決上訴，上訴人應委任律師為訴訟代理人。但上訴
人或其他法定代理人具有律師資格者，不在此限。
上訴人之配偶、三親等內之血親、二親等內之姻親，或上訴人為
法人、中央或地方機關時，其所屬專任人員具有律師資格並經法
院認為適當者，亦得為第三審訴訟代理人。


司法院資訊處製作；財團法人民間司法改革基金會備份。
